臺灣嘉義地方法院刑事判決　　　　　　　　　　　　九十一年度交簡上字第三九號
　　上　訴　人　臺灣嘉義地方法院檢察署檢察官
　　被　　　告　甲○○　男二十.
右列上訴人因業務過失傷害案件，告訴人不服本院簡易庭中華民國九十一年八月十二
日所為之九十一年度交簡字第七九九號第一審判決（台灣嘉義地方法院檢察署檢察官
聲請簡易判決處刑案號：九十一年度調偵字第八三號)，請求上訴人上訴，本院管轄
之第二審合議庭判決如左：
    主  文
上訴駁回。
    事  實
一、甲○○是「凱成行」載運魚貨之司機，為從事駕駛業務之人，於民國九十年十一
    月十八日清晨五時五十五分許，駕駛車牌號碼Ｃ二─九七三八號自用小貨車，沿
    嘉義縣竹崎鄉○○路由西往東行駛，途經嘉義縣竹崎鄉○○路閃光黃燈與中華路
    閃光紅燈之交岔路口時，本應注意汽車駕駛時，應注意車前狀況，隨時採取必要
    之安全措施，且應注意閃光黃燈表示「警告」，車輛應減速接近，注意安全，小
    心通過，而依當時天候為晨間暮光，路面乾燥、無缺陷、無障礙物，視距良好，
    並無不能注意之情形，竟疏未注意遵守上開規定，注意車前狀況及減速慢行，仍
    貿然以時速約六十公里之速度通過該交岔路口，適有乙○○○騎乘車牌號碼ＬＷ
    Ｍ─七００號重型機車，沿嘉義縣竹崎鄉○○路○○道由南往北駛經前開交岔路
    口時，亦疏未注意車前狀況，隨時採取必要之安全措施，及注意讓幹線道車優先
    通行，即貿然通過該交岔路口欲左轉，因而甲○○所駕駛之小貨車車頭前方與乙
    ○○○所騎乘之機車左側發生碰撞，使乙○○○人、車倒地，致乙○○○受有腹
    部出血、脾臟破裂、左側挫傷及第五、六、七、八、九、十肋骨骨折、左恥股骨
    折，嗣經醫院開刀切除脾臟，造成其免疫力降低、血液過濾功能受影響等重大不
    治之傷害。甲○○則於肇事後，在未經有偵查犯罪職權之機關或公務員發覺為犯
    嫌前，向到場處理之嘉義縣警察局竹崎分局竹崎派出所警員林金生自首即陳稱其
    為肇事者及肇事經過，並願接受裁判。
二、案經乙○○○訴由嘉義縣警察局竹崎分局報請台灣嘉義地方法院檢察署檢察官偵
    查起訴。
    理  由
一、訊據被告對於右揭犯行供承不諱，核與告訴人乙○○○於警訊時所指訴之情節相
    符，復有道路交通事故調查報告表一份及現場照片十八張在卷可資佐證。而告訴
    人確因本件車禍受有腹部出血、脾臟破裂、左側挫傷及第五、六、七、八、九、
    十肋骨骨折、左恥股骨折等傷害，嗣經醫院開刀切除脾臟之情，有長庚紀念醫院
    診斷證明書、財團法人嘉義基督教醫院診斷證明書在卷可按（見警卷第八至九頁
    ）。經查，肇事地點為嘉義縣竹崎鄉○○路與中華路之交岔路口，且為閃光號誌
    之交岔路口，被告行向之燈號為閃光黃燈，而告訴人行向之燈號為閃光紅燈（依
    道路交通標誌標線號誌設置規則第二百十一條第一項第二款之規定，閃光紅燈表
    示「停車再開」，車輛應減速接近，先停止於交岔路口前，讓幹線道車優先通行
    後認為安全時，方得續行），此有道路交通事故調查報告表附卷可佐。按汽車行
    駛時，駕駛人應注意車前狀況，並隨時採取必要之安全措施；又汽車行駛至交岔
    路口，其行進應遵守燈光號誌之指示，而閃光黃燈表示「警告」，車輛應減速接
    近，注意安全，小心通過，此道路交通安全規則第九十四條第三項、第一百零二
    條第一項第一款、道路交通標誌標線號誌設置規則第二百十一條第一項第一款定
    有明文。查被告於前揭時、地駕車本應遵守上開規定，而依當時天候為晨間暮光
    ，路面乾燥、無缺陷、無障礙物，視距良好，有上開道路交通事故調查報告表在
    卷可查，又無不能注意之情形，詎其能注意竟疏未注意車前狀況及減速慢行，仍
    貿然以時速約六十公里之速度通過該交岔路口，因而肇事，致告訴人受有前開傷
    害，顯見被告確有過失。雖告訴人亦疏未注意車前狀況及注意讓幹線道之被告所
    駕駛之自小貨車優先通行，而與有過失，且同為肇事原因，惟被告仍難辭其過失
    之責。況本件車禍肇事責任經送請臺灣省嘉雲區車輛行車事故鑑定委員會鑑定結
    果，亦同此認定，有該委員會九十一年五月十四日嘉鑑字第九一０四八五號函與
    所附之鑑定意見書一份附卷可稽。又被告之過失行為與告訴人受傷間具有相當因
    果關係，是本件事證明確，被告犯行堪以認定。
二、查告訴人之脾臟業因本件車禍受損而遭切除，脾臟為人體器官之一，若遭切除，
    即不可復得，自影響人身器官之完整，已屬重大不治之情形，且脾臟之切除，雖
    其功能在西醫觀點可由其他淋巴組織替代，但卻有增加特殊感染機率，即人體免
    疫力減低，就人體自然防衛體系而言，若免疫能力之降低，身體遭受外界侵入之
    危險相對增加，對身體及健康之影響不可不謂重大，況脾臟之切除，其所主掌對
    身體之主要功能喪失，對人體將有重大影響，亦為中醫所肯定（最高法院八十七
    年度台上字第二二八一號、八十九年度台上字第三二六三號判決參照），故脾臟
    切除自屬重傷害無疑；又被告於車禍發生當時係在「凱成行」擔任載運魚貨之工
    作，此為被告供承在卷，係從事駕駛業務之人，是核被告所為係犯刑法第二百八
    十四條第二項後段之業務過失致重傷罪，被告於肇事後於未被有偵查犯罪職權之
    機關或公務員發覺前，即主動向前往現場處理尚不知何人肇事之嘉義縣警察局竹
    崎分局竹崎派出所警員林金生自首即坦承其為肇事人及肇事經過，並願接受裁判
    ，此業經被告於警詢時供明及證人林金生證述在卷（見原審卷第一八頁），並有
    警員林金生製作之自首調查報告書附卷可憑（見警卷第一二頁），核與自首要件
    相符，應依刑法第六十二條前段自首之規定減輕其刑。原審依據刑事訴訟法第四
    百四十九條第一項、第四百五十四條第二項，刑法第二百八十四條第二項後段、
    、第六十二條前段、第四十一條第一項前段、罰金罰鍰提高標準條例第一條前段
    、第二條，並審酌被告並無前科、尚未與被害人（告訴人）達成和解，賠償被害
    人損害及造成被害人重傷害等情狀，量處被告如主文所示之刑，並諭知易科罰金
    之折算標準，核其認事用法尚無不合，量刑亦甚妥適。告訴人雖以被告於警訊及
    偵查中並未坦承過失，不符自首要件，未賠償告訴人損害，原審量刑顯然過輕為
    由，而請求上訴人上訴，惟查被告於警訊及偵查中，員警及檢察官訊問時（原審
    並未傳訊被告），均未問及被告是否承認有過失，而被告於本院審理時業已坦承
    其有過失，應無告訴人所指之被告未坦承過失之情形，且按被告在犯罪未發覺之
    前，向該管公務員告知其犯罪，而不逃避接受裁判，即與刑法第六十二條規定之
    自首條件相符，不以言明白首並願受裁判為必要。即或自首後，嗣後又為與其初
    供不一致之陳述，甚至否認其有過失或犯罪，仍不能動搖其自首之效力，蓋被告
    並無自證其有罪之義務（最高法院七十三年度台上字第六二九號判決意旨參照）
    ，是本件被告既已陳明肇事經過，且未逃避裁判，即應與自首要件相符，告訴人
    尚有誤會，至被告與告訴人尚未達成和解之情刑，原審於量刑時業已詳加參酌，
    是亦無量刑不當之情形，告訴人請求上訴人上訴意旨，任意指摘原判決不當與量
    刑過輕，為無理由，應予駁回。
據上論斷，應依刑事訴訟法第四百五十五條之一第一項、第三項、第三百六十八條，
判決如主文。
本案經檢察官黃正雄到庭執行職務
中      華      民      國    九十一    年     十二     月    二十三    日
                                臺灣嘉義地方法院刑事第一庭
                                審判長  法  官  蔡虔霖
                                        法  官  廖政勝
                                        法  官  林坤志
右正本證明與原本無異。
本件不得上訴。
中     華      民      國     九十一     年    十二     月    二十三    日
                                        書記官  李子英
